臺灣桃園地方法院交通事件裁定　　 　　94年度交聲字第254號
異　議　人
即受處分人　欣益交通股份有限公司
法定代理人　洪源欽
代　理　人　黃招斌
原處分機關　交通部公路總局新竹區監理所中壢監理站
上列異議人因違反道路交通管理處罰條例事件，對原處分機關民
國94年5 月18日所為之壢監裁字第裁53－E00000000 號裁決不服
，聲明異議，本院裁定如下：
    主  文
異議駁回。
    理  由
一、異議意旨略以：異議人欣益交通股份有限公司所有之車牌號
    碼66－JF號半拖車，經舉發於民國93年8 月24日凌晨2 時33
    分許，在新竹市臺15線上，經某人駕駛而有「駕車行經有燈
    光號誌管制之交岔路口闖紅燈」之違規情事。惟異議人所有
    之上開半拖車，須經曳引車之牽引始能前行，而半拖車、曳
    引車係各自登領號牌使用之獨立車種，半拖車本身既無獨立
    動力，自無可能「闖紅燈」；另依舉發照片所示，僅曳引車
    觸動感應區，半拖車後輪尚未超過停止線，且照片僅拍到半
    拖車木板噴漆之副牌，未能完整看到號牌，則上開半拖車是
    否有闖紅燈？是否為異議人所有之66－JF號半拖車？均有疑
    義。為此對原裁決聲明異議，請求撤銷原處分。
二、按汽車駕駛人，行經有燈光號誌管制之交岔路口闖紅燈者，
    處新臺幣（下同）1,800 元以上5,400 元以下罰鍰，並記違
    規點數3 點，道路交通管理處罰條例第53條、第63條第1 項
    第1 款分別定有明文。而汽車駕駛人闖紅燈，或違規行為經
    以科學儀器取得證據資料，當場不能或不宜攔截製單舉發者
    ，得對汽車所有人逕行舉發處罰（此條文增訂前，相關交通
    規則已有逕行舉發之規定），亦為道路交通管理處罰條例第
    7 條之2 第1 項第1 款、第6 款所明定。
三、經查：
（一）異議人所有之車牌號碼66－JF號營業用半拖車，於93年8
      月24日凌晨2 時33分許，由不詳人士駕駛車牌號碼不詳之
      曳引車牽引拖曳，行經新竹市臺15線77公里處，經依法設
      置之科學儀器即照相器材拍照後，為警逕行舉發闖紅燈之
      違規等事實，有新竹市警察局於94年11月29日以竹市警交
      字第0940045850號函檢送之採證照片3 張可稽，堪信為真
      。異議人雖爭執採證照片上，其半拖車後輪並未超過停止
      線，且僅拍到木板噴漆之副牌，未能完整看到號牌云云，
      惟由上開新竹市警察局檢送之連續照片中之第3 張，可明
      顯看出異議人所有上開半拖車後輪已經越過停止線，此部
      分所辯與事實顯不相符；另由上述照片，亦可清楚辨識半
      拖車上加添標示之車牌號碼為「66－JF」，雖號牌部分僅
      得看出「66」之數字，異議人並據此爭執可能是「66－JP
      」，惟依道路交通安全規則第42條就車輛車身顏色及加漆
      標識所為之規定，拖車應於後方標示牌照號碼，上開標示
      並為車輛檢查項目之一，而無論「66－JF」抑或「66－JP
      」號之半拖車，均仍在行照有限期限內，且無異常使用情
      況，有卷附各該車號半拖車之車籍資料可證，各半拖車之
      所有人尚無故意偽造、變造上述標示之理，則該標示自應
      與號牌相符。異議人所辯，尚無足採。
（二）異議人另爭執其所有之半拖車與牽引該拖車之曳引車為不
      同車輛。然所謂曳引車，係指專供牽引其他車輛之汽車；
      拖車，係指由汽車牽引，其本身並無動力之車輛；半拖車
      ，則為具有後輪，其前端附掛於曳引車第5 輪之拖車（另
      依重量等級區分：總重750 公斤以上者為重型拖車，未滿
      者為輕型拖車），道路交通安全規則第2 條第1 項第8 款
      、第9 款、第11款分別定有明文。異議人所有上開半拖車
      ，車重5 公噸，有原處分機關於94年11月30日以竹監壢字
      第0940026060號函檢送之車籍資料在卷可稽，屬重型拖車
      。則依道路交通安全規則第2 條第1 項第13款：「聯結車
      ：指汽車與重型拖車所組成之車輛。」及同條項第15款：
      「半聯結車：指一輛曳引車與一輛重型半拖車所組成之車
      輛。」之規定，可知異議人之半拖車與曳引車連結後，即
      屬此所稱之半聯結車。是雖依道路交通安全規則第8 條之
      規定，拖車有獨立之號牌及使用證，與曳引車之所有權可
      各自獨立，惟2 者結合後，即成為聯結車，而屬公路法第
      2 條所稱非依軌道或電力架設，而以原動機行駛之車輛。
      異議人此部分相關辯詞（如拖車無駕駛人、無動力云云）
      ，均係忽略2 者已結合為聯結車所致。此聯結車，自屬道
      路交通管理處罰條例規範之對象。
（三）「逕行舉發違反道路交通管理事件，經汽車所有人依通知
      單之應到案日期前到案，並告知違規駕駛人姓名、身分證
      統一編號及住址者，處罰機關應即另行通知違規駕駛人到
      案依法處理；逾應到案日期，處罰機關應依本條例第85條
      第3 項規定處罰該汽車所有人。」，違反道路交通管理事
      件統一裁罰基準及處理細則第24條規定甚明（本件違規情
      事發生時即有相同規定，僅用語略有修正）。此立法本意
      ，係以汽車所有人對於車輛應有管理之責，且賦予汽車所
      有人舉證真正之違規駕駛人，而可改由車輛駕駛人受罰之
      權利，藉以平衡車輛所有人可能非違規駕駛人之風險。異
      議人所有之半拖車與牽引該拖車之曳引車所有權各自獨立
      ，雖如前述，惟既已合而為一而屬聯結車，自仍有此規定
      之適用。衡諸異議人從事汽車貨運業務，有其公司基本資
      料在卷可稽，監理機關就其所有相關車輛之管理，較之一
      般私人更為嚴格，此觀交通部依公路法79條所訂定之汽車
      運輸業管理規則相關規定即明，而依上述原處分機關94年
      11月30日函覆資料，可知異議人並無報請租用同業營業車
      輛之申請紀錄，亦未將上開半拖車出租他人，其理應有能
      力查明何人為駕駛人，捨此不為，即應依前開規定，逕處
      罰汽車所有人。
四、綜上，異議人所有之上開車輛，確經人駕駛而有闖紅燈之違
    規行為，原處分機關依道路交通管理處罰條例第53條之規定
    ，參酌違反道路交通管理事件統一裁罰基準表之統一裁罰標
    準規定予以處罰，核無違誤（按異議人僅為汽車所有人，非
    汽車駕駛人，尚無依道路交通管理處罰條例第63條第1 項第
    1 款記違規點數之問題），異議人之異議為無理由，應予駁
    回。至異議人除以上述各節指摘原處分不當，另提及現行逕
    行舉發之拍照方式不當（即應由前方拍照）云云，乃涉及國
    家財政、設置成本、儀器技術等相關要件，屬行政裁量範圍
    ，尚與原處分機關之處罰是否允當無關，併予敘明。
五、依道路交通管理處罰條例第87條第2 項，道路交通案件處理
    辦法第19條，裁定如主文。
中　　華　　民　　國　　94　　年　　12　　月　　30　　日
                     交通法庭 法  官    許炎灶
如不服本裁定，應於裁定送達後5日內向本院提出抗告狀。
                              書記官    文巧雲
中    華    民    國    95    年    1     月     6    日
